【裁判字號】    97,交抗,671
【裁判日期】    970624
【裁判案由】    聲明異議
【裁判全文】
臺灣高等法院臺中分院刑事裁定         97年度交抗字第671號
抗  告  人
即受處分人  甲○○
上列抗告人因聲明異議案件，不服臺灣臺中地方法院中華民國97
年（原裁定誤寫為95年）5月15日裁定（97年度交聲字第147號）
，提起抗告，本院裁定如下：
    主  文
抗告駁回。
    理  由
一、按汽車駕駛人，駕駛汽車經測試檢定有酒精濃度超過規定標
    準之情形者，處新臺幣一萬五千元以上六萬元以下罰鍰，並
    當場移置保管該汽車及吊扣其駕駛執照一年；因而肇事致人
    受傷者，並吊扣其駕駛執照二年；致人重傷或死亡者，吊銷
    其駕駛執照，並不得再考領，道路交通管理處罰條例第三十
    五條第一項第一款定有明文。
二、經查：
（一）抗告人即受處分人甲○○於九十六年十一月十八日二十一
      時三十五分許，駕駛車牌號碼ＭＮ─四四○三號自用一般
      小客車，在臺中市○○街與南平路口，因酒後駕車，員警
      實施呼氣酒精濃度測試，其呼氣酒精濃度超過規定標準（
      經酒精濃度檢測：○點二七ＭＧ／Ｌ）為臺中市警察局交
      通警察隊員警當場舉發等事實，業據證人即舉發員警陳信
      成於原審證述在卷，復有臺中市警察局舉發違反道路交通
      管理事件通知單、酒精濃度測試單等在卷，足堪認定。
（二）抗告人雖向原審異議，指稱：伊於九十六年十一月十八日
      當日依警察之指示作吹氣之測試，前二次伊大力吹氣都沒
      有測試成功，惟第三次剛要吹氣時，警察就告知伊測試成
      功，伊認測試結果有疑義請求重測遭拒云云，惟本件用以
      檢測受處分人酒精濃度之器號○六一四五六號呼氣酒精測
      試器，係於九十六年八月三十日經經濟部標準檢驗局檢定
      合核，此有經濟部標準檢驗局Ｊ00000000號檢定
      合格證書一紙在卷可憑，而本案呼氣酒精濃度測試時間為
      九十六年十一月十八日、檢測案號為第十一號，仍屬有效
      期限一年之範圍內且僅使用第十一次，有酒精濃度測定單
      一紙附卷可參，是本案使用之呼氣酒精測試器既係檢測合
      格且使用次數未逾一千次，則本件酒精測試儀器合乎標準
      ，應認其功能正常。
（三）又證人即本案使用之呼氣酒精測試器代理商志伸股份有限
      公司工程部副理郭豐恒於原審審理時結證稱：關於呼氣酒
      精測試器操作方式，先開機後按數字○之按鈕（即開始鈕
      ），螢幕就會顯示插吹嘴，將吹嘴插入分析器上，等螢幕
      顯示測試之指令，就請測試者含吹嘴開始吹氣測試，大約
      吹三秒左右，螢幕上出現二個加號，分析器就會主動取樣
      分析，分析之數值出現後，螢幕上會顯示去除吹嘴，分析
      器上有一個紅色彈跳按鈕，按下去吹嘴就會分離。但如果
      吹氣一次超過三秒鐘只有出現一個加號，此時測試未成功
      ，需將吹嘴離開受測者之嘴後，分析器螢幕顯示會回復至
      請吹氣之指示箭頭，此時請受測者再吹氣，如果第二次吹
      氣仍不足，只需再將吹嘴離開受測者之嘴後，分析器螢幕
      顯示會再回復至請吹氣之指示箭頭，如果第三次吹氣再失
      敗，分析器螢幕會顯示更換吹嘴之指示，此時需將吹嘴與
      分析器分離，依上開方式重頭操作一次，才有可能測試成
      功，分析器螢幕顯示更換吹嘴之指示，再繼續吹氣是不可
      能測試成功，而伊所謂三次吹氣失敗，是指吹氣後要出現
      一個加號才算一次，如果沒有出現加號，不算一次，伊公
      司代理之呼氣酒精測試器，需受測者一次吹氣到足夠的量
      才會自動取樣，如果受測者第一次吹氣受測沒有成功，第
      二次受測者再吹氣，前後二次所吹之氣體不會累加，因為
      第一次受測沒有成功之氣體會隨著受測管排除，一定要連
      續吹氣量足夠才有可能開始取樣等語。而證人即本案舉發
      員警陳信成亦於原審審理時結證稱：受處分人前二次吹氣
      沒有進入吹管而從嘴的二旁漏出，氣又太短所以沒有成功
      ，因當時受處分人吹氣不足沒有出現數值，機器也沒有顯
      示（按係證人郭豐恒前開所證之加號）所以無需重新
      開機，第三次請受處分人含吹嘴吹氣，氣足夠了就測試成
      功了等語。是依證人郭豐恒所述之操作方式，參照證人陳
      信成所證之當日對受處分人所實施酒測之酒測器操作方式
      ，並無違誤，故證人陳信成依上開機器正常施測之使用方
      式，對受處分人施行酒測，其所測得之酒精濃度○點四九
      ＭＧ／Ｌ應可採信。
（四）再以，證人郭豐恒於原審訊問時證述：受測者第一次、第
      二次測試均未成功，第三次測試，嘴含到吹嘴還沒有吹氣
      ，是不可能產生測試結果，因為沒有吹氣就不會自動取樣
      ，亦不可能是前次受測取樣之結果，因為前一次受測沒有
      足夠之量，根本沒有取樣，故受處分人稱其前二次吹氣都
      沒有測試成功，第三次剛要吹氣時，就測試成功，是不可
      能有這種情形，受測者受測結果超過○點二五ＭＧ／Ｌ，
      不論手動採樣還是自動採樣，是不可能在沒有吹氣之情況
      下發生，因為在自動採樣的情況下，受測者沒有吹氣，機
      器不會自動採樣，縱使手動取樣分析，因氣量不足受測出
      來的值也會非常低，不可能達到違反交通安全之標準等語
      。是依證人上開所證，受處分人嘴含到吹嘴還沒有吹氣即
      產生上開酒精濃度測試○點四九ＭＧ／Ｌ之結果，無論使
      用自動採樣，還是手動取樣均無可能發生，是受處分人前
      開所辯應無足採。綜上，本件舉發員警使用之呼氣酒精測
      試器既經檢定合核，亦在核定之使用期間及測試次數之限
      制內施測，而其施測之方式，亦合乎正常之使用方式，則
      前開酒精測試器所施測之結果應可採信。
三、原裁定就抗告人違規行為之認定，已於理由中敘明如上，並
    就聲明異議所辯內容，亦詳予指駁，因而認定受處分人確有
    酒後駕車之違規事實明確。原處分機關依道路交通管理處罰
    條例第三十五條第一項第一款規定，對於受處分人裁處罰鍰
    三萬四千五百元，並吊扣駕駛執照十二個月，逾期則依裁決
    書處罰主文規定處罰，並無違誤，從而駁回其異議。原裁定
    應經核並無不合，抗告人未附理由提起抗告，且至本裁定為
    止亦未補提任何書狀指摘原裁定有何不當，其抗告顯無理由
    ，應予駁回。
四、據上論結，應依道路交通案件處理辦法第二十六條，刑事訴
    訟法第四百十二條，裁定如主文。
中    華    民    國    97    年    6     月    24    日
            刑事第七庭    審判長法  官  林  榮  龍
                                法  官  江  錫  麟
                                法  官  張  惠  立
上列正本證明與原本無異。
不得再抗告。
                                書記官  陳  慈  傳
中    華    民    國    97    年    6     月    24    日


司法院資訊處製作；財團法人民間司法改革基金會備份。
